臺灣花蓮地方法院刑事判決
109年度原訴字第110號
公  訴  人  臺灣花蓮地方檢察署檢察官
被      告  吳玗鎣



選任辯護人  林士雄律師(法扶律師)
上列被告因違反毒品危害防制條例案件，經檢察官提起公訴（10
9年度偵字第4931號），本院判決如下：
    主  文
甲○○共同販賣第二級毒品，處有期徒刑壹年拾月。扣案之行動電
話壹支（含插置使用之0000000000號SIM卡壹張）沒收之。
    事  實
一、甲○○於民國109年4月19日約20時許，經其友人黃○詠（92年8
    月生，真實年籍姓名詳卷）以通訊軟體Messenger連絡洽購
    大麻，其明知大麻為毒品危害防制條例所列管之第二級毒品
    ，不得非法持有、販賣，竟轉而以上開通訊軟體連絡詹○麟
    並確認詹○麟可提供大麻後，即與詹○麟基於意圖販賣第二級
    毒品以營利之犯意聯絡，由甲○○與黃○詠談妥合計為新臺幣
    （下同）4,000元交易價格後，黃○詠即依甲○○指示，於同日
    22時許先至位於花蓮縣○○市○○街00號之「代天北極殿」前，
    甲○○嗣抵達該處與黃○詠碰面，並約於同日23時30分許，在
    其位於花蓮縣○○市○○街○巷○號居所門口向詹○麟拿取大麻2顆
    及些許大麻菸草，並將黃○詠所交付之4,000元價款交予詹○
    麟，再至上開宮廟前將上開大麻交予黃○詠，甲○○與詹○麟即
    以此方式，共同販賣大麻予黃○詠。嗣因黃○詠為警查獲其販
    賣第三級毒品之非行，並於警詢時陳明另有向甲○○購買大麻
    之情事，經警檢視黃○詠所使用之行動電話內之上開通訊軟
    體對話內容，且於
　　109年11月11日持本院核發之搜索票實施搜索，扣得甲○○操
    作上開通訊軟體連絡時所使用之行動電話1支（含插置使用
    之0000000000號SIM卡1張），再經甲○○供述，而獲上情。
二、案經花蓮縣警察局吉安分局報告臺灣花蓮地方檢察署檢察官
    偵查起訴。
    理  由
一、本案認定事實存否所引用之卷內所有卷證資料（詳下述及者
    ），並無證據證明係公務員違背法定程序所取得，與本案亦
    有自然之關聯性，被告甲○○及辯護人於準備程序迄至本案言
    詞辯論終結，均不爭執該等卷證之證據能力或提出關於證據
    能力之聲明異議，且卷內之文書證據，亦無刑事訴訟法第15
    9條之4之顯有不可信之情況或其他不得作為證據之情形，本
    院認引為證據為適當，是依刑事訴訟法第159條之4、第159
    條之5等規定，下述認定事實存否所引用之證據方法，均應
    認有證據能力。
二、上揭事實，業據被告於本院準備程序及審理時，均坦承不諱
    ，並經證人黃○詠、鍾易霖證述明確，且有花蓮縣警察局吉
    安分局偵查報告、本院搜索票、搜索扣押筆錄、扣押物品目
    錄表、被告與黃○詠、詹○麟以前開通訊軟體對話之截圖照片
    、被告行動電話錄音檔蒐證通聯譯文在卷及被告所有之行動
    電話1支（含插置使用之0000000000號SIM卡1張）扣案可稽
    。是被告之任意性自白應與事實相符，本案事證明確，其犯
    行已堪認定，自應依法論科。
三、論罪科刑及沒收：
  ㈠被告本案行為後，109年1月15日修正之毒品危害防制條例第4
    條第2項及第17條第2項，已於同年7月15日施行，修正施行
    前同條例第4條第2項規定為「製造、運輸、販賣第二級毒品
    者，處7年以上有期徒刑，得併科新臺幣1千萬元以下罰金」
    ，修正後則規定為「製造、運輸、販賣第二級毒品者，處10
    年以上有期徒刑，得併科新臺幣1千5百萬元以下罰金」；修
    正前同條例第17條第2項規定：「犯第4條至第8條之罪於偵
    查及審判中均自白者，減輕其刑」，修正後則規定：「犯第
    4條至第8條之罪於偵查及歷次審判中均自白者，減輕其刑」
    ，經比較結果，應以修正前之規定較有利於被告，依刑法第
    2條第1項規定，本案有關被告販賣第二級毒品部分，應一體
    適用行為時即修正前毒品危害防制條例第4條第2項、第17條
    第2項之規定。至被告行為後，毒品危害防制條例第9條第1
    項規定雖修正為「成年人對未成年人『販賣毒品』或犯前3條
    之罪者，依各該條項規定加重其刑至2分之1」，而增訂成年
    人對未成年人「販賣毒品」依各該條項規定加重其刑至2分
    之1之規定（按被告行為時之毒品危害防制條例第9條第1項
    係規定「成年人對未成年人犯前3條之罪者，依各該條項規
    定加重其刑至2分之1」，並不包括成年人對未成年人販賣毒
    品在內），徵諸毒品危害防制條例第9條第1項規定，係就犯
    罪類型變更之個別犯罪行為予以加重，成為另一獨立之罪名
    ，屬於刑法分則加重之性質，為獨立之處罰條文，是縱被告
    於為本案犯行時為成年人，且係販賣第二級毒品大麻予斯時
    尚未滿18歲之少年黃○詠，依刑法第1條罪刑法定原則，顯無
    依被告行為後增訂之修正後毒品危害防制條例第9條第1項「
    成年人對未成年人販賣毒品罪，依各該條項規定加重其刑至
    2分之1」論處之可能，此部分無新舊法比較問題，附此敘明
    。
  ㈡核被告所為，係犯修正前毒品危害防制條例第4條第2項之販
    賣第二級毒品罪；其販賣前持有第二級毒品大麻之低度行為
    ，應為其持以賣出之高度行為所吸收，不另論罪。被告與詹
    ○麟就上開犯行間，有犯意聯絡及行為分擔，應依共同正犯
    論處。
  ㈢被告於偵查及本院審理中，均供稱其交付黃○詠之大麻係源自
    詹○麟等語；而黃○詠前為警查獲其販賣第三級毒品之非行，
    於警詢中另供述其向被告購得第二級毒品大麻之過程時，固
    指明依被告所傳送之與他人對話紀錄截圖，可知截圖所示帳
    號「Jan *** ***」即為被告本案販賣之大麻來源等語（詳
    見警卷第103頁），惟經警循此調取詹○販之照片供黃○詠指
    認後，其即陳稱其不認識詹○麟，如果認識就直接找詹○麟拿
    即可等語（詳見警卷第104、105頁），於檢察官訊問時，併
    證稱當時沒有看到被告的上手，因為他在巷子內，被告叫伊
    不要過去等語（詳見偵卷第40頁），互核與被告於警詢時所
    述詹○麟叫伊要讓黃○詠在北極殿旁之路口等待，詹○麟要製
    造斷點，不要直接和大麻買家見到面，要伊從中轉介等語（
    詳見警卷第15頁），以及其於檢察官訊問時所述黃○詠不知
    其上游，其在警局有指認上游為詹○麟，其與詹○麟用臉書聯
    絡，詹○麟先交付大麻，其再拿給黃○詠，黃○詠交錢後，其
    再拿錢給在其家門口等待之詹○麟，因為詹○麟不認識黃○詠
    ，故不直接與黃○詠交易等情（詳見偵卷第24至26頁），大
    抵相符，足徵於本案交易過程中，僅有被告與詹○麟聯絡及
    見面；再衡諸使用他人所申請、冒用他人名義申請，甚係盜
    用他人所申請之通訊（或社群）軟體，致通訊（或社群）軟
    體所顯示之使用者名稱與實際使用者不同之情事，並非鮮見
    ，故警員雖已依黃○詠所指之上開截圖而調取詹○麟之照片，
    然黃○詠斯時既因未曾與詹○麟謀面致無法指明被告係向何人
    拿取其所購得之大麻，已如上述，則苟非嗣經被告指認，警
    員實無從確認詹○麟為被告本案所販賣之大麻來源，而詹○麟
    所涉販賣第二級毒品罪嫌部分，亦經警查獲到案後，已移送
    臺灣花蓮地方檢察署偵辦一節，並有花蓮縣警察局吉安分局
    110年11月5日吉警偵字第1100023361號函暨檢附之報告書及
    詹○麟之臺灣高等法院被告前案紀錄表各1份存卷可憑（詳見
    置於本院卷證資料袋內之相關資料，該案目前尚在偵查中，
    事涉偵查不公開之規定，故本判決就詹○麟之真實姓名及各
    該資料之內容，均僅簡略記載），堪認被告本案應確有供出
    其所販賣之大麻來源，且經警因而查獲與被告為本案共同正
    犯之詹○麟，爰依毒品危害防制條例第17條第1項規定減輕其
    刑；另被告就其本案販賣第二級犯行，於偵查及本院審理時
    均自白，自應依修正前毒品危害防制條例第17條第2項規定
    減輕其刑，並遞減之。
  ㈣爰以行為人之責任為基礎，審酌被告無視各類毒品對社會治
    安之影響及國民之健康危害甚鉅，販賣行為情節尤重，更應
    嚴加非難，竟仍與他人共同販賣大麻予未成年人，肇生他人
    沉溺於毒品之高度危險性，且有滋生其他犯罪之可能，嚴重
    影響未成年人之身心健全發展，兼衡其智識程度、生活狀況
    、坦承犯行之犯後態度等一切情狀，量處如主文所示之刑，
    以資懲儆。
  ㈤扣案之行動電話1支及插置使用之0000000000號SIM卡1張，均
    為被告實施本案販賣第二級毒品犯罪所用之物，均應依毒品
    危害防制條例第19條第1項規定沒收之；至於被告固有收取
    黃○詠所交付之購買第二級毒品大麻價款4000元，然已全數
    交予詹○麟一節，業據被告陳述明確，本案亦無其他積極證
    據可認被告有從中分得若干價款或因本案犯行獲取其他報酬
    或利益，是被告本案既無犯罪所得，自無從宣告沒收之。
據上論斷，應依刑事訴訟法第299條第1項前段，修正前毒品危害
防制條例第4條第2項、第17條第2項、毒品危害防制條例第17條
第1項、第19條第1項，刑法第2條第1項前段、第11條、第28條，
判決如主文。
本案經檢察官乙○○提起公訴，檢察官王柏舜到庭執行職務
中　　華　　民　　國　　111 　年　　2 　　月　　17　　日
　　　　　　　　　刑事第一庭    法　官　黃鴻達　　　　　
　　　　　　　　　              法  官  戴韻玲
                                法  官  林思婷
以上正本證明與原本無異。
如不服本判決應於收受送達後20日內向本院提出上訴書狀，並應
敘述具體理由。其未敘述上訴理由者，應於上訴期間屆滿後20日
內向本院補提理由書(均須按他造當事人之人數附繕本)「切勿逕
送上級法院」。
辯護人依據刑事訴訟法第346條、公設辯護人條例第17條及律師
法第32 條第2項、第36條等規定之意旨，尚負有提供法律知識、
協助被告之義務（含得為被告之利益提起上訴，但不得與被告明
示之意思相反）。
因疫情而遲誤不變期間，得向法院聲請回復原狀。
中　　華　　民　　國　　111 　年　　2 　　月　　17　　日
　　　　　　　　　　　　　　　　
　　　　　　　　　　　　　　　　書記官　胡旭玫
附錄本案論罪科刑法條全文：
修正前毒品危害防制條例第4條第2項
製造、運輸、販賣第二級毒品者，處無期徒刑或七年以上有期徒
刑，得併科新臺幣一千萬元以下罰金。